臺灣高等法院刑事判決　　　　　　　　　　　　　　九十一年度上訴字第二八三號
　　上　訴　人　乙○○
　　即　被　告
　　選任辯護人　袁曉君
　　　　　　　　任秀妍
右上訴人因違反毒品危害防制條例案件，不服臺灣新竹地方法院九十年度訴字第二七
五號，中華民國九十年十二月四日第一審判決（起訴案號：臺灣新竹地方法院檢察署
九十年度偵字第五五一號），提起上訴，本院判決如左：
    主      文
原判決關於販賣第二級毒品罪暨定應執行刑部分，均撤銷。
乙○○連續販賣第二級毒品，累犯，處有期徒刑柒年月；扣案磅秤台、分裝袋壹
佰伍拾個均沒收；犯販賣第二級毒品罪所得新臺幣壹拾萬仟佰拾元沒收，如
全部或一部不能沒收時，以其財產抵償之。
其餘上訴駁回。
第二項販賣第二級毒品罪與上訴駁回部分，應執行有期徒刑柒年伍月；扣案磅秤台
、分裝袋壹佰伍拾個、犯販賣第二級毒品罪所得新臺幣壹拾萬仟佰拾元、第
一級毒品海洛因（淨重壹點零公克）均沒收，所得新臺幣壹拾萬仟佰拾元
如全部或一部不能沒收時，以其財產抵償之，第一級毒品海洛因併銷燬之。
    事      實
一、乙○○前曾犯違反懲治盜匪條例等案件，經本院裁定應執行有期徒刑六年十月，
    於八十四年十月二十四日假釋，至八十七年六月一日縮刑期滿，未經撤銷假釋而
    以已執行完畢論。詎乙○○不知悔改，明知安非他命屬毒品危害防制條例所管制
    之第二級毒品，竟圖藉出售安非他命牟利，基於概括之犯意，自八十九年九月份
    起，連續八次在新竹市○○路一二八巷二十之一號住處（起訴書誤載為原興路一
    一二號），或新竹市○○路大市場，以每包（毛重約半兩即十八點七五公克）新
    臺幣（下同）一萬元，向不詳姓名者販入第二級毒品安非他命，所購入之安非他
    命，除部份供其自行非法施用（施用第二級毒品部分另經執行觀察勒戒），其餘
    安非他命則由乙○○在其住處，以其所有之磅秤三台及分裝袋予以分裝，並以其
    妻楊美鳳所申請而由其使用之0000000000號行動電話為聯絡工具，連續十次在前
    揭住處，以每公克安非他命一千元之價格出售他人（十次總重量一三三‧三三公
    克），得款十三萬三千三百三十元，藉此獲得五萬元利潤。又乙○○亦明知海洛
    因為毒品危害防制條例所管制之第一級毒品，竟於八十九年十月間某日，向不詳
    姓名、年籍之男子買入第一級毒品海洛因（淨重零點零三公克，包裝重零點二二
    公克）後，即持有前揭海洛因毒品。嗣於九十年一月十三日晚上八時四十分許，
    經員警在乙○○住處執行搜索，當場扣得安非他命八包（總毛重一百四十九點七
    一公克，總淨重一百四十三點零六公克，取零點二九公克供鑑驗，總餘一百四十
    二點七七公克，業經檢察官執行沒收並於九十一年二月八日執行銷燬）、供分裝
    安非他命使用之磅秤三台、分裝袋一百五十個及海洛因（淨重壹點零三公克；原
    審誤繕為零點零三公克），而查獲上情。
二、案經新竹市警察局第一分局報告臺灣新竹地方法院檢察署檢察官偵查起訴。
    理      由
一、訊之被告乙○○固坦承員警在其住處所查獲之第二級毒品安非他命、第一級毒品
    海洛因均為渠所有，然矢口否認有任何販賣安非他命之事實，辯稱渠僅係幫他人
    購買，且同時為警查扣之磅秤及分裝袋均為黃文德所有云云。
二、新竹市警察局第一分局員警以被告涉有毒品罪嫌，持檢察官於九十年一月十三日
    核發，載明被告為受搜索人、搜索處所「新竹市○○路一二八巷二十之一號」、
    限定搜索日期則為九十年一月十三日之搜索票，於九十年一月十三日晚間八時四
    十分至同日晚間九時三十分止，在被告住處執行搜索，扣得右揭物品，有臺灣新
    竹地方法院檢察署搜索票影本、搜索扣押證明筆錄在卷可稽（偵查卷第九、十頁
    ），而扣押物品中之白粉經鑑定結果，確為第一級毒品海洛因（淨重一‧０三公
    克，包裝０‧二二公克），八包結晶物品經鑑定則為安非他命（總毛重一四九‧
    七一公克；總淨重一四三‧０六公克；驗餘淨重一四二‧七七公克），分別有卷
    附法務部調查局鑑定通知書、內政部警政署刑事警察局鑑驗通知書可憑（偵查卷
    第五二、六八頁），並有磅秤三個、分裝袋一百五十個扣案。被告選任辯護人雖
    指稱本件員警係於夜間執行搜索，而搜索扣押筆錄上並無被告或其家屬同意之記
    載，故屬違法搜索，所查得之物品並無證據能力；惟查，本件員警係持檢察官所
    核發記載完備之搜索票執行搜索，雖搜索扣押證明筆錄內並未記載是否經住居人
    、看守人或可為其代表之人承諾，或有何急迫之情形，該筆錄之記載固有欠缺，
    然被告於搜索當時在場並簽名按捺指紋，有卷附搜索扣押筆錄可憑，是其當時在
    場既無反對之意思表示，揆諸刑事訴訟法第一百四十六條第一項但書之規定，尚
    難認警方搜索程序有何違法，所扣押之物品，自得作為證據（最高法院九十一年
    度臺上字第一００七號判決意旨參照）。
三、被告雖否認連續販賣安非他命之行為，惟查：
    (一)員警在被告住處所查獲之物品，除總淨重達一四三‧０六公克（驗餘淨重一四
      二‧七七公克）之安非他命外，並有磅秤三台及分裝袋一百五十個扣案。被告
      雖辯稱磅秤及分裝袋均為黃文德所有，然此經證人黃文德於偵查中所否認（偵
      查卷第五六頁反面），且亦據被告迭於偵審中自承扣案磅秤及分裝袋均為渠所
      有無訛（偵查卷第五、十八頁；原審卷第三五、三六、四三頁），參之該物品
      係在被告住處被警查獲，且核該物品性質，徵諸通常人之經驗，顯係供持有者
      特定目的使用，並無單獨將之置於他人處所之可能，自足認被告前於偵審中所
      為磅秤三台及分裝袋一百五十個均為其所有之供述，方與事實相符；又被告雖
      另辯稱扣案安非他命係供渠個人施用，然據被告於偵查及原審時供稱「（你每
      次吸食多少）我每次都吸一點點，其他的囤積起來，一天吸二次，吸約十幾口
      。」、「（扣案的安非他命可以吸多久）我不知道，我沒有天天用。」、「我
      是二、三天用一次，我沒有去計算用量，我不知道一包安非他命可以用多久。
      」（偵查卷第五七頁反面；原審卷第三七、四四頁），是依被告個人平日施用
      安非他命之情形，並無囤積總淨重達一四三‧０六公克安非他命之必要，況據
      被告於原審供稱「（當時做何工作）在菜市場開車夾垃圾，每個月連加班薪水
      有三、四萬元。」、「（當時經濟狀況如何）收支剛好，我有四個小孩要養，
      另外還要支出房租，我太太當時沒有工作，家裡的支出都靠我在菜市場及回收
      資源的收入來支出。」（原審卷第三六頁），依被告當時經濟狀況，尤無耗資
      預購鉅量安非他命，且同時持有供分裝安非他命使用之磅秤三台及分裝袋一百
      五十個之可能。是綜上被告持有安非他命、磅秤及分裝袋之情節，被告辯稱該
      安非他命係供渠個人施用，核與事理即屬有違。
    (二)被告確自八十九年九月間開始販賣安非他命予不特定人藉此營利，業據被告於
      警訊中供稱「（何時開始販賣安非他命）大約八十九年九月間開始販賣。」、
      「我是向一位綽號『阿三』的男子，以每十六公克賣一萬元的方式買的，然後
我再以每一公克賣一千元的方式賣出。」、「從八十九年九月至今，已向『阿
      三』購買了八、九次。」、「安非他命販賣給不特定人，向我購買安非他命的
      人，均是直接至我住處購買或以我的行動電話0000000000連絡。」、「（八十
      九年九月販賣迄今已獲利多少）販賣迄今，已獲利五、六萬元。」（偵查卷第
      五頁正反面），嗣於檢察官偵查時亦供稱「（有無販毒）有，賣安非他命，去
      年八、九月開始。」、「毒品向一位叫『阿三』買的，去年八、九月向他，在
      新竹大市場，半兩一萬五千元買入，一公克一千元賣出。」、「買了八、九次
      ，賣了十次。」、「（賣給何人）朋友，用我行動電話0000000000
      號連絡。」、「（楊美鳳有無參與販毒）他知道我賣，沒有參與。」（偵查卷
      第十八頁反面、十九頁），經本院勘驗偵查中錄音帶結果，被告於九十年一月
      十四日檢察官訊問時，亦明確供承渠迄今「總共賺五、六萬元」，有本院勘驗
      筆錄在卷可稽（本院卷第六一頁），雖被告就購入安非他命之價格前後有所不
      同，然就販入後將之分裝並以每公克一千元之價格出售部分所為供述，則屬一
      致，況證人即被告之妻楊美鳳於警訊中亦證稱「我知道乙○○販賣安非他命，
      我未參與販賣。」（偵查卷第八頁），嗣於檢察官訊問時復陳稱「（警訊中稱
      知道乙○○有販毒，但你沒參與）我有懷疑，我知道他有販毒，但我沒參與。
      」等語（偵查卷第三四頁反面），再參諸員警確於被告住處查獲分裝安非他命
      所必備之磅秤三台及分裝袋一百五十個之事實，自足徵被告前於警訊及檢察官
      訊問時所為販賣安非他命營利之供述，確與事實相符。被告雖另有施用安非他
      命之行為，然核右揭客觀事證，其所購入之安非他命，除僅其中部分係渠施用
      時使用，其餘部分，則供彼於分裝後販賣他人至明，被告嗣後於偵審中所為否
      認販賣安非他命之辯解，核與事實不符，自不足採信。
    (三)本院向新竹市警察局第一分局調取被告於警訊時錄音帶，雖據該分局以九十一
      年三月十一日竹市警一分刑字第０九一００一二一一五號函覆稱承辦之西門派
      出所並未隨案檢送，致未能調得。惟查，刑事訴訟法第二百二十九條至第二百
      三十一條立法之目的，在於建立警訊筆錄之公信力，並擔保訊問程序之合法正
      當；亦即在於擔保犯罪嫌疑人對於詢問之陳述係出於自由意思及筆錄所載內容
      與其陳述相符。故司法警察（官）訊問犯罪嫌疑人如違背上開規定，其所取得
      之供述筆錄，究竟有無證據能力，仍應審酌司法警察（官）違背該法定程序之
      主觀意圖、客觀情節、侵害犯罪嫌疑人權益之輕重、對犯罪嫌疑人在訴訟上防
      禦不利益之程度，以及該犯罪所生之危害，暨禁止使用該證據對於抑制違法蒐
      證之效果，及司法警察（官）如依法定程序有無發現該證據之必然性等情形，
      本於人權保障與社會安全之均衡維護精神，依比例原則，具體認定之，但如犯
      罪嫌疑人之陳述係屬自白，同法第一百五十六條第一項已特別規定「被告之自
      白，非出於強暴、脅迫、利誘、詐欺、違法羈押或其他不正之方法，且與事實
      相符者，得為證據。」，則被告在警訊之自白如係出於自由意思而非不正之方
      法，且其自白之陳述與事實相符，縱令司法警察（官）對其訊問時未經全程連
      續錄音或錄影，致訊問程序不無瑕疵，仍難謂其於警訊自白之筆錄無證據能力
      （最高法院八十八年臺上字第五七六二號判決意旨參照）。經查，被告警訊筆
      錄內容，查係依被告之陳述所為記載，業據證人即製作筆錄之警員甲○○於本
      院調查時到庭結證明確（本院卷第五一頁），且被告於檢察官訊問時亦供稱「
      （警訊筆錄內所言是否實在）實在。」（偵查卷第十九頁），況依右揭員警在
      被告依法搜索所得鉅量安非他命、磅秤三台及分裝袋一百五十個之物證，亦足
      以證明被告於警訊時所為販賣安非他命之自白確與事實相符，自不因警察機關
      未能提出相關錄音帶，遽認卷附被告之警訊筆錄無證據能力。
    (四)被告於偵查中供稱安非他命係向黃文德購買，雖因證人黃文德否認，且無其他
      積極證據足以證明被告該部分所為供述確與事實不符，自應認定被告係向不詳
      姓名者購入安非他命。又關於購買安非他命次數，被告於警訊、偵查及原審所
      為供述，先後供稱「購買了八、九次」、「買了八、九次，賣了十次。」、「
      分七、八次買進的」、「分八、九次買的」，經查，被告自八十九年九月間起
      開始購入安非他命，迄九十年一月十三日為警查獲時止，已達四月餘期間，本
      難期待被告對購入次數為明確之記憶，本院綜合被告所為歷次陳述，認被告向
      他人購買八次之供述為可採信。再就關於被告購入及出售安非他命之價格及重
      量，被告對於其販賣安非他命所獲得利潤，先後於警訊及檢察官訊問時供稱「
      獲利五、六萬元」（偵查卷第五頁反面；本院卷第六一頁勘驗筆錄），從最有
      利於被告認定結果，被告曾因販賣安非他命予他人而獲得五萬元之利潤，至足
      認定；又關於其販入安非他命之價格，被告先於警訊時供稱每十六公克一萬元
      ，嗣自檢察官偵查時起，則先後供稱「半兩一萬五千元」、「一次以二萬多元
      買一包」、「有買三萬、二萬五千元、二萬二千元不等」、「一包二萬五千元
      至二萬不等」、「半兩二萬五千元」云云，經查，其中「以二萬多元買一包」
      、「有買三萬、二萬五千元、二萬二千元不等」、「一包二萬五千元至二萬不
      等部分」，因被告嗣後否認販賣安非他命行為，致無從查明其各次所購買安非
      他命之重量，俾行判斷其每公克購入之價格，經就其所為「十六公克一萬元」
      、「半兩一萬五千元」及「半兩二萬五千元」審核結果，其中「半兩二萬五千
      元」部分，每公克購入價格已逾其嗣後售予他人一千元之價格，該部分供述，
      自不足採，又就「每十六公克一萬元」及「「每半兩一萬五千元」部分核算結
      果，前者每公克販入價格為六百二十五元，後者則為八百元，再依被告以每公
      克一千元出售他人且獲利五萬元換算，前者被告所出售之安非他命重量為一三
      三‧三三公克，後者則為二五０公克，是從最有利於被告認定之結果，應認被
      告係以每十六公克一萬元之價格販入安非他命，其嗣後連續十次出售總重量一
      三三‧三三公克之安非他命予他人，計得款一三三三三０元並獲利五萬元，其
      於販入及出售安非他命時所具有營利之意圖，亦屬灼然。
    (五)證人黃文德雖於偵查中迭次指稱渠向被告購買安非他命，然為被告所否認，且
      無其他任何積極證據足為證人黃文德所為證述屬實之佐證，該部分不利於被告
      之證述，固難認屬真實，又本件雖未查得任何確定人士向被告購買安非他命，
      然綜右員警確在被告住處查得供分裝毒品使用之磅秤三台、分裝袋一百五十個
      之事實，及佐之被告迭於警訊及偵查中就渠係以每公克一千元出售安非他命，
      因此而獲利五萬元之供述，暨參之證人即被告配偶楊美鳳於警訊及檢察官訊問
      時亦證稱被告確有販賣毒品之證詞，被告確有販賣安非他命並藉此營利之事證
      ，已臻明確，自不因未能查得向被告購買安非他命者之正確姓名年籍，遽為有
      利於被告之認定，至於被告選任辯護人雖聲請調查被告所使用0000000000號行
      動電話之通聯紀錄，藉以查明被告有無出售安非他命行為，然右揭行動電話並
      非專供被告販賣安非他命所使用，縱查得與被告通話者所使用之電話號碼，然
      購買安非他命事涉違反毒品危害防制條例之責，與被告連絡者經傳喚到庭，亦
      難期為彼曾向被告購買安非他命之供述，且依右揭事證，被告確有販賣安非他
      命行為，事證已明，本院認無再予調查被告所使用行動電話通聯紀錄之必要。
四、被告確有持有海洛因之行為，業據被告迭於警訊、偵查及本院審理坦承在其住處
    所查扣到之海洛因係其所有，且有搜索扣押證明筆錄、法務部調查局鑑定通知書
    號附卷，及第一級毒品海洛因扣案為憑（九十年度白保管字第一二號，扣押物品
    清單見偵查卷第二十三頁），又被告僅施用第二級毒品安非他命，業據被告迭於
    警訊、偵審中供述明確，且其為警查獲後，乃因施用第二級毒品行為經送執行觀
    察勒戒，有卷附本院被告全國前案紀錄表可憑，而被告自八十九年十月間取得該
    海洛因後，即持有至九十年一月十三日為警查獲時止，足認被告並非基於營利之
    意圖而販入、供己施用之意圖而持有或於持有之際已變更為具有販賣營利之意圖
    ，其單純持有扣案第一級毒品之行為，亦足認定。
五、按安非他命、海洛因分屬毒品危害防制條例所規定之第二級、第一級毒品，核被
    告右揭行為，其中基於營利之意圖販賣安非他命部分，係犯毒品危害防制條例第
    四條第二項販賣第二級毒品罪，被告選任辯護人雖以被告該部分行為，充其量僅
    能構成意圖販賣而持有第二級毒品罪，然按販賣毒品罪，僅需行為人基於營利之
    意圖而販入或賣出毒品，行為即已完成，依諸右揭事證，被告既係基於營利之意
    圖而向不詳姓名者購入安非他命，及嗣後基於營利之意圖而出售安非他命予不詳
    姓名者，所為自符合於販賣第二級毒品罪之構成要件，被告選任辯護人所為上開
    辯解，難認允當，又被告另持有海洛因行為，係犯同條例第十一條第一項持有第
    一級毒品罪。被告多次販賣第二級毒品行為，時間緊接，所犯罪名相同，顯係出
    於概括之犯意為之，為連續犯，應依刑法第五十六條之規定以一罪論，除最重法
    定刑無期徒刑部分，依刑法第六十五條第一項規定，不得加重，其餘部分並加重
    其刑。被告持有安非他命之低度行為，應為販賣之高度行為所吸收，不另論罪。
    又被告前因違反懲治盜匪條例等案件，經本院裁定應執行有期徒刑六年十月，於
    八十七年六月一日縮刑期滿執行完畢，有本院被告全國前案紀錄表附卷可稽，其
    於有期徒刑執行完畢五年以內再犯本件有期徒刑以上之罪，均為累犯，各依刑法
    第四十七條規定加重其刑，販賣第二級毒品罪部分併遞加之（最重法定刑無期徒
    刑部分除外）。被告所犯連續販賣第二級毒品罪及持有第一級毒品罪，係犯不同
    構成要件之罪，且犯意各別，應予併合處罰。
六、原審法院經審理結果，其中認被告連續犯販賣第二級毒品罪部分，事證明確，而
    予以論罪科刑，固非全屬無見。惟查，販賣毒品所得之財物，依毒品危害防制條
    例第十九條第一項規定所為沒收之宣告，應沒收其販賣所得之價款，凡販賣毒品
    所得之對價，不問其中何部分屬於成本，何部分屬於犯罪所得之財物，均應沒收
    ，始與法條之規定符合（最高法院六十五年度第五次刑庭總會決議），原審未就
    被告出售安非命所得款項數額予以詳推，僅就被告獲利之五萬元部分宣告沒收，
    自有未合；次查，沒收物為金錢以外之物品，於不能沒收時始生追徵其價格，若
    為金錢而不能沒收，則以其財產抵償，並不生追徵價格之問題，原審就被告販賣
    第二級毒品所得款項，併予諭知追徵價格，亦屬違法。被告否認販賣第二級毒品
    而提起上訴，固無理由，然原審關於被告販賣第二級毒品罪部分既有上開可議，
    仍應由本院將該部分暨定應執行部分均予撤銷。爰審酌被告品行、智識程度、犯
    罪動機、目的、手段、所生危害，及於警訊偵查中尚能坦承犯行之態度等一切情
    狀，就被告所犯販賣第二級毒品罪部分，量處如主文第二項所示之刑；扣案磅秤
    三台、包裝袋一百五十個，均係被告販賣第二級毒品所用之物，且據被告於警訊
    及偵查中陳明為渠所有，應依毒品危害防制條例第十九條第一項規定沒收；被告
    連續販賣第二級毒品所得款項一三三三三０元，雖未扣案，然亦應依同條例第十
    九條第一項規定宣告沒收，如全部或一部不能沒收時，應以被告財產抵償之；為
    警查獲之第二級毒品安非他命（總毛重一四九‧七一公克；總淨重一四三‧０六
    公克；驗餘淨重一四二‧七七公克），雖同屬供被告販賣用之第二級毒品，然該
    安非他命已由檢察官處分沒收，有臺灣新竹地方法院檢察署檢察官九十年五月二
    十五日竹檢崇執則字第一三五六四號處分命令附於原審卷，並經檢察官於九十一
    年二月八日假行政院衛生署桃園醫院實施銷燬，有臺灣新竹地方法院檢察署九十
    一年二月七日竹檢崇總字第０三一六六號函在卷可稽（本院卷第四六頁），該物
    品既因沒收銷燬而不存在，爰不再為沒收銷燬之諭知；又被告所使用之行動電話
    雖亦扣案，然該電話係由其妻楊美鳳申請，有遠傳電信股份有限公司函在卷內可
    稽（偵查卷第二八頁），既非屬被告所有，爰不就行動電話併為沒收之諭知。又
    原審法院就被告另犯持有第一級毒品罪，認該部分事證明確，援引毒品危害防制
    條例第十一條第一項，刑法第十一條前段、第四十七條規定，就該部分判處被告
    有期徒刑三月，扣案第一級毒品海洛因（淨重一‧０三公克）併依同條例第十八
    條第一項前段規定為沒收銷燬之諭知，經核該部分判決認事用法均無不當或違法
    ，量刑亦屬妥適，被告空言不服，就該部分犯罪所提起上訴，為無理由，應予駁
    回。併由本院就撤銷改判之販賣第二級毒品罪暨駁回上訴之持有第一級毒品罪，
    依法定其應執行刑有期徒刑七年五月，並為扣案磅秤三台、分裝袋一百五十個、
    犯販賣第二級毒品罪所得新臺幣十三萬三千三百三十元、第一級毒品海洛因（淨
    重一‧０三公克）均沒收，所得新臺幣十三萬三千三百三十元如全部或一部不能
    沒收時，以其財產抵償之，第一級毒品海洛因併銷燬之諭知。
據上論斷，應依刑事訴訟法第三百六十九條第一項前段、第三百六十四條、第二百九
十九條第一項前段、第三百六十八條，毒品危害防制條例第四條第二項、第十八條第
一項前段、第十九條第一項，刑法第十一條前段、第五十六條、第四十七條、第五十
一條第五款判決如主文。
本案經檢察官呂光華到庭執行職務
中    華    民    國      九十一      年      四      月      三十      日
                            臺灣高等法院刑事第十九庭
                                審判長法  官  許  國  宏
                                      法  官  洪  光  燦
                                      法  官  林  勤  純
右正本證明與原本無異。
如不服關於販賣第二級毒品部分之判決，應於收受送達後十日內向本院提出上訴書狀
，未附理由時，應於提起上訴後十日內向本院補具上訴理由書狀（均應按他造人數提
出繕本）；持有第一級毒品罪部分，均不得上訴。
                                      書記官  葉  瑩  庭
中    華    民    國      九十一      年      四      月      三十      日
附錄本案論罪科刑法條全文：
毒品危害防制條例第四條第二項
製造、運輸、販賣第二級毒品者，處無期徒刑或七年以上有期徒刑，得併科新臺幣七
百萬元以下罰金。
毒品危害防制條例第十一條第一項
持有第一級毒品者，處三年以下有期徒刑、拘役或新臺幣五萬元以下罰金。
